【裁判字號】    99,訴,201
【裁判日期】    990506
【裁判案由】    偽造文書等
【裁判全文】
臺灣彰化地方法院刑事判決               99年度訴字第201號
公  訴  人  臺灣彰化地方法院檢察署檢察官
被      告  甲○○
上列被告因偽造文書等案件，經檢察官提起公訴（98年度偵字第
4192、4295、5530、7159、8799號），本院判決如下：
    主  文
甲○○無罪。
    理  由
一、公訴意旨略以：被告甲○○與真實姓名年籍不詳、綽號「阿
    姐」之人及其所屬之詐欺集團成員間，共同基於意圖為自己
    不法所有之詐欺取財之犯意聯絡，由甲○○於民國98年2 月
    間某日，將其所申辦之萬泰銀行新竹分行帳號000000000000
    號帳戶帳號告知真實姓名年籍不詳之人，並約定待有款項匯
    入後，再由被告甲○○負責提領。嗣有乙○○○遭詐騙而匯
    款新台幣（下同）16萬元至甲○○之萬泰銀行新竹分行帳戶
    內，甲○○即於98年2 月12日、14日及23日，在新竹市○○
    路64 5號萬泰銀行新竹分行前或其他不詳金融機構內，利用
    提領機分別提領3 萬元、2 萬元、1 萬元、3 萬元、3 萬元
    、3 萬元、1 萬元，共計16萬元，因認被告甲○○涉有刑法
    第33 9條第1 項之詐欺取財罪嫌等語。
二、本件公訴人認被告甲○○涉有上揭犯罪，無非係以被害人乙○○○確實遭詐欺集團詐騙，而匯款16萬元至被告甲○○之
    帳戶內，以及被告甲○○確實分別於98年2 月12日、14日及
    23日將上開款項提領一空為其主要之論據。訊據被告甲○○
    固坦承其分別於98年2 月12日、14日及23日，利用提領機分
    別提領3 萬元、2 萬元、1 萬元、3 萬元、3 萬元、3 萬元
    、1 萬元，共計16萬元之事實不諱，惟堅決否認有何詐欺情
    事，辯稱：伊並不認識任何詐欺集團之成員，上開萬泰銀行
    新竹分行之帳戶係伊母親匯生活費給伊以及光復高中學雜費
    減免退款之帳戶，因為先前伊母親曾說要匯給伊戴牙套以及
    舅媽購買機車的錢，所以伊以為上開款項是母親匯給伊的錢
    才會提領出來花用等語。
三、按犯罪事實應依證據認定之，無證據不得認定犯罪事實；又
    不能證明被告犯罪或其行為不罰者應諭知無罪之判決，刑事
    訴訟法第154 條第2 項、第301 條第1 項分別定有明文。次
    按共同正犯之要件，不僅以有共同行為為已足，尚須有共同
    犯意之聯絡，而共同實行犯罪行為之人，在合同意思範圍內
    ，各自分擔犯罪行為之一部，相互利用他人之行為，以達其
    犯罪之目的者，即應對於全部所發生之結果，共同負責；共
    同正犯間，非僅就其自己實行之行為負其責任，並在犯意聯
    絡之範圍內，對於他共同正犯所實行之行為，亦應共同負責
    ，最高法院28年上字第3242號判例、97年度台上字第2517號
    判決意旨可資參照。又認定犯罪事實所憑之證據，雖不以直
    接證據為限，間接證據亦包括在內；然而無論直接或間接證
    據，其為訴訟上之證明，須於通常一般之人均不致有所懷疑
    ，而得確信其為真實之程度者，始得據為有罪之認定，倘其
    證明尚未達到此一程度，而有合理之懷疑存在時，事實審法
    院復已就其心證上理由予以闡述，敘明其如何無從為有罪之
    確信，因而為無罪之判決，尚不得任意指為違法（最高法院
    76年台上字第4986號判例意旨可參）。
四、經查：
  (一)經本院依職權調閱被告甲○○上開萬泰銀行新竹分行帳戶於
    96年起至98年2 月間之存款交易往來明細表顯示，自96年2
    月12日起至98年2 月4 日（被害人乙○○○匯款之日為98年
    2 月12日）為止，上開帳戶內即不定時有一萬元至二萬餘元
    之電匯匯款或現金存入，且有光復高中學雜減免之匯款匯入
    ，而於匯款日當日或數日後則有數次數千元之提領紀錄，有
    萬泰商業銀行股份有限公司99年3 月24日泰中存字第099023
    00079 號函文所檢附之台幣存摺對帳單1 份在卷可稽，核與
    被告甲○○辯稱：上開帳戶係伊母親匯款給伊作為生活費以
    及高中學雜減免之退款帳戶，伊不太會去刷簿子，通常是因
    為缺錢的時候就會去提領上開帳戶內之款項，並沒有固定的
    時間，伊母親匯錢給伊沒有固定的金額，也沒有固定之時間
    等語相符。
  (二)且證人即被告甲○○之母親丙○○於本院審理時結證稱：「
    （你是從是何種工作？）我是從92年起在上海崑山從事餐飲
    服務業，這是十人合夥的火鍋店，剛開始月入約一、二萬元
    人民幣，那時甲○○是託我媽媽照顧，但近二年收入有比較
    好，月入大約三萬多人民幣，我的收入會直接匯入我女兒的
    帳戶，供他生活使用。原本錢是匯到我父親的帳戶，後來因
    為我父親年歲已大，所以從95年起，我帶女兒到萬泰商業銀
    行開戶，就是新竹分行第000000000000號帳戶，才改匯到甲○○的這個帳戶。」、「（你匯款的金額每次約多少？）不
    一定，多的時候，約一、二年前，有一次我兒子車禍，我母
    親身體又不好，所以匯了15萬元左右。我匯款都是透過我男
    友，他用地下匯款的方式，因為那時兩岸還不能匯款，且有
    限制匯款金額新台幣三萬元，所以我都用地下匯款。」、「
    （你所謂的地下匯款是指以他人名義匯款嗎？）我錢都是在
    大陸交現金給我男友，他說他有管道可以匯款。」、「（你
    匯款之前，是否會先告知被告？）我會先告知，但地下匯款
    的時間不一定，所以我只會跟他說這幾天會匯款，要他注意
    有無匯入帳戶。」、「（甲○○是否會跟你聯絡說她有無收
    到錢？）不會。」、「（你如何知道甲○○有無收到錢？）
    我會打電話回來問。」、「（那次15萬元匯款之後，你有無
    打電話給被告確認她有無收到錢？）有。」、「（你匯15萬
    元做何使用？）因為我弟妹他要買機車，要四萬元，我兒子
    那時候受傷，花費三萬多元，剩下的錢給我女兒買電腦及家
    用，還有給我父母零用錢。」、「（你弟妹後來確實有買機
    車嗎？）有，是我弟妹跟我說他要買，他也有收到錢。」、
    「甲○○有跟我說要裝牙套，而且當時家裡也需要開銷，所
    以伊才一次匯款15萬元」等語。與被告甲○○辯稱：當時因
    為伊跟母親說要裝牙套，所以母親才說要匯15萬元給伊，等
    到伊將上開金額領出之後，有拿給舅媽買車，也有給阿公，
    以及用在後來弟弟生病住院與伊買電腦的錢就花完了等語相
    符。足見被告甲○○辯稱：那筆錢伊一直以為是伊母親匯給
    伊的生活費，伊才將上開金額提領花用之情，應屬非虛。
  (三)況經本院依職權向萬泰銀行新竹分行函詢上開帳戶之掛失紀
    錄，萬泰銀行亦函覆表示：「該帳戶於98年1 月31日在本行
    電話語音系統辦理金融卡掛失」等語，有萬泰銀行99年3 月
    24日泰中存字第09902300079 號函文1 紙可參，亦與被告甲○○辯稱：伊在98年農曆過年左右有遺失包包，這是第一次
    遺失，有金融卡、存摺都掉了，但印章沒有掉，伊第一次遺
    失之後約一、二星期有去申請補發等語相符，足見被告甲○○上開帳戶之存摺、金融卡確實於98年農曆過年期間（98年
    1 月份）曾經有遺失之紀錄。是倘若本件確實係被告甲○○
    自行提供帳戶予詐欺集團以供被害人匯款所用，何以被告甲○○會在被害人乙○○○匯款之前（即98年2 月12日）即向
    銀行作掛失補發金融卡、存摺之申請？此情確實與一般詐欺
    集團之詐欺領款態樣不符。
  (四)又被告甲○○將被害人乙○○○所匯入之16萬元款項提領一
    空後，並未將上開款項交與他人，而係作為自己及家人之生
    活花用乙情，非但經被告自承在卷，核與證人丙○○於本院
    審理時之證述相符。衡情，倘被告甲○○係提供帳戶並負責
    領款之詐欺集團車手成員，自當於提領上開款項後，全數交
    由詐欺集團之其他成員再行轉交上游成員，並僅領取擔任車
    手之薪資，又怎會將上開金額全數提領供自己及家人花用？
    又倘被告甲○○本身即詐欺集團之上游份子，又怎會以自己
    之帳戶提供予被害人乙○○○匯款使用，以暴露自己為詐欺
    集團上游份子之身分？是被告甲○○之行為態樣，再再與一
    般詐欺集團操作之程序不同，自啟本院疑竇。
  (五)至公訴人謂依萬泰銀行新竹分行上開帳戶之存摺交易往來明
    細可知，被告之母親丙○○確實未將15萬元之款項匯入被告
    甲○○之帳戶內，可見證人丙○○之證詞為虛等語。惟查，
    證人丙○○於本院審理時證稱：伊都是請伊大陸之男友將錢
    匯入被告甲○○之上開戶頭內，因為國內並無合法匯兌之管
    道，故伊大陸之男友都是透過地下匯兌之方式來匯款，伊並
    不知何時、以何人名義匯入，況本件事情發生後，伊詢問伊
    大陸男友，他說他也是透過別人去匯錢的，你女兒有收到錢
    就好，之後就避不見面等語，既上開款項係透過他人以地下
    方式匯兌，且受託之人事後即避不見面，自難僅依上開款項
    最後並未匯入而即稱證人丙○○之證詞不實。況因上開款項
    並無確實匯入被告甲○○之帳戶內，適有被害人乙○○○匯
    入近似之16萬元款項，被告甲○○始可能誤認此為其母親丙○○所匯入之款項而領取花用之。
  (六)又公訴人所提出依據之證人即被害人乙○○○之警詢證述、
    匯款單及提領照片，僅得證明被害人乙○○○確實遭詐欺集
    團詐騙，而將16萬元匯入被告甲○○之戶頭內，而上開款項
    亦遭被告甲○○提領一空之事實，惟並無從證明被告甲○○
    確實與上開詐欺集團成員有何犯意之聯絡。
五、依上說明，公訴人所舉之證據尚不足以使本院認定被告甲○○涉有詐欺取財之犯行屬於確信之真實，對於被告甲○○之
    上開犯行尚存有合理之可疑。此外，又查無其他積極之證據
    ，足以推翻本院上開懷疑之存在，不能證明被告犯罪，依法
    應諭知無罪之判決。
據上論斷，應依刑事訴訟法第301條第1項，判決如主文。
本案經檢察官紀雅惠到庭執行職務。
中    華    民    國    99    年    5     月    6     日
                    刑事第九庭    審判長法官  蕭文學
                                  法      官  楊舒嵐
                                  法      官  黃齡玉
以上正本證明與原本無異。
如不服本判決應於收受判決後10日內向本院提出上訴書狀，並應
敘述具體理由；其未敘述上訴理由者，應於上訴期間屆滿後20日
內向本院補提理由書（均須按他造當事人之人數附繕本）「切勿
逕送上級法院」。
告訴人或被害人對於判決如有不服具備理由請求檢察官上訴者，
其上訴期間之計算係以檢察官收受判決正本之日期為準。
中    華    民    國    99    年    5     月    6     日
                                      書記官  林嘉賢

司法院資訊處製作；財團法人民間司法改革基金會備份。
